臺灣高等法院刑事判決
上　訴　人　臺灣板橋地方法院檢察署檢察官
被　　　告　甲○○
上列上訴人因被告誣告案件，不服臺灣板橋地方法院九十三年度
訴字第一０三九號，中華民國九十三年九月二十三日第一審判決
（起訴案號：臺灣板橋地方法院檢察署九十三年度偵字第四八四
八號），提起上訴，本院判決如下：
    主  文
上訴駁回。
    理  由
一、公訴意旨略以：被告甲○○明知告訴人乙○○於民國（下同
    ）九十一年四月九日晚上十一時許，在臺北縣三重市○○里
    ○○路○段五十二巷十七號前，並未將其毆打成傷，竟基於
    意圖使告訴人乙○○受刑事處分，而於九十一年四月二十日
    上午十時十分許，向臺北縣政府警察局三重分局虛構「於九
    十一年四月九日二十三時許，在臺北縣三重市○○路○段五
    十二巷十七號前……被前來的巡守隊員乙○○以腳踢中左大
    腿，造成一處瘀血」等事實，對告訴人乙○○提出傷害告訴
    ，嗣經檢察官以九十一年度偵字第九八二六號對告訴人乙○
    ○為不起訴處分確定後，告訴人乙○○提出告訴，因認被告
    甲○○涉犯刑法第一百六十九條第一項之誣告罪嫌云云。
二、按犯罪事實應依證據認定之，無證據不得認定犯罪事實；又
    不能證明被告犯罪者，應諭知無罪之判決，刑事訴訟法第一
    百五十四條第二項及第三百零一條第一項分別定有明文。而
    所謂認定犯罪事實之證據，係指足以認定被告確有犯罪行為
    之積極證據而言，該項證據自須適合於被告犯罪事實之認定
    ，始得採為斷罪資料，如未能發現相當證據，或證據不足以
    證明，自不能以推測或擬制之方法，以為裁判之基礎（參照
    最高法院二十九年上字第三一０五號、四十年臺上字第八六
    號及三十年上字第八一六號判例）。又按刑法第一百六十九
    條第一項之誣告罪，以意圖他人受刑事或懲戒處分向該管公
    務員誣告為構成要件，故該項犯罪不特須指出具體事實足以
    使人受刑事或懲戒處分，且須明知其為虛偽，具有故意構陷
    之情形始能成立，若對事實有所誤認即欠缺此種意思條件，
    自難令負誣告責任，易言之，誣告罪須其申告內容完全出於
    憑空捏造，若所告尚非全然無因，只因缺乏積極證明，致被
    誣告人不受追訴處罰者，尚難遽以誣告論罪，因之，告訴人
    所訴事實，不能證明其係實在，對於被訴人為不起處分或判
    決無罪確定者，是否構成誣告罪，尚應就其有無虛構誣告之
    故意以為斷，並非當然以誣告罪相繩（參照最高法院二十二
    年上字第三三六八號、四十三年台上字第二五一號及五十九
    年台上字第五八一號判例）。
三、被告甲○○經合法傳喚無正當理由未於本院言詞辯論期日到
    庭，爰不待其陳述逕行判決，合先敘明。
四、查公訴人據以認定被告甲○○涉犯誣告罪嫌，無非係以被告
    於九十一年四月二十日在臺北縣政府警察局三重分局之供述
    ，暨告訴人乙○○之指述及證人即警員黃富銘之證述，並有
    臺灣板橋地方法院檢察署九十一年度偵字第九八二六號乙○
    ○涉嫌傷害案件不起訴處分書乙份在卷可稽等為其論據。訊
    據被告甲○○固供認有於右揭時地向臺北縣政府警察局三重
    分局指訴遭身著臺北縣三重市三民里巡守隊背心之人踢傷之
    事實，惟堅決否認有何故意構陷誣告告訴人乙○○傷害之犯
    行，辯稱：伊確實於九十一年四月九日，遭身著三重市三民
    里巡守隊背心的人踢傷，但並未主動向三重分局告訴乙○○
    打的，後來伊兒子向縣長信箱檢舉巡手隊打人，警員黃富銘
    就來問里長說何人打伊，是里長說是乙○○打人，所以後來
    警員黃富銘告知已查出加害人為乙○○，在九十一年四月二
    十日在三重分局刑事組訊問筆錄，才會記載伊指述乙○○傷
    害的事實，伊迄至九十一年六月二十六日偵查庭，始初次與
    乙○○謀面，在此之前並無何指認之情事，於該偵查日時並
    已向檢察官陳明乙○○非實施傷害之人等語。經查：
(一)被告於九十一年四月九日晚上，在臺北縣三重市○○里○○
    路○段，遭身著三重市三民里巡守隊背心之人踢傷右手小指
    、左手背、左大腿、左膝等事實，此據被告供述在卷，並有
    被告提出之縣立三重醫院驗傷診斷書附卷可參（見九十一年
    度發查字第二七六一號卷第二七頁），而告訴人乙○○於本
    院準備程序訊問時證稱：當時伊帶隊巡邏，遠遠看到很多人
    在被告家門前，伊就過去關心，但伊未看到被告有否被打等
    語（見本院卷第十八頁），被告當晚若非確遭人毆打，何以
    其門口聚集多人關心，是被告指述有於上揭時地遭人傷害之
    事實，尚非虛構。
(二)依九十一年四月二十日臺北縣政府警察局三重分局刑事組偵
    查員黃富銘詢問被告之警詢筆錄所載，被告雖指述：「（警
    員問：今因何事接受訪談）因我被三重市三民里交守隊隊員
    乙○○踢傷」等語，有該訊問筆錄在卷可稽（見同上發查字
    第二七六一號偵查卷第二五頁），惟被告否認於警詢時有指
    述乙○○傷害其之事實，並辯稱係受黃富銘之誘導，才指明
    犯人告訴云云，而經原審法院為究明該次訊問歷程始末，欲
    調取訊問錄音帶比對，然錄音帶已遭銷毀，有案件進行單之
    記載可考（見原審九十三年度簡字第一六二八號卷第五頁）
    ，已無從就當時詢問被告之錄音帶核對被告當時之警詢筆錄
    何以為如此記載；至證人黃富銘於原審就本案行簡易程序而
    為訊問時固證稱：伊係依據縣長信箱電子郵件轉來之被告檢
    舉信函，而利用勤餘訪查，之後在九十一年四月二十日製作
    筆錄當天，甲○○及其子張智為、陳燕輝、乙○○四人都有
    到分局製作筆錄，被告已先為指認乙○○，即伊未向被告提
    及乙○○之前，被告已知悉加害人為誰等語（見同上九十三
    年度簡字第一六二八號卷九十三年六月八日訊問筆錄），惟
    此為被告所否認，而查證人黃富銘製作被告之筆錄時間為九
    十一年四月二十日，而告訴人乙○○之筆錄製作時間則為九
    十一年四月二十二日，若依證人黃富銘所述被告前來分局製
    作筆錄時已知傷害其之人為何，並於警詢時指認即是乙○○
    ，而當時乙○○既同時到場，何以告訴人乙○○未同時製作
    筆錄，且被告始終供述於檢察官偵查前並未見過告訴人乙○
    ○，被告又從何於警詢時指認告訴人乙○○對其傷害，而查
    證人黃富銘於同日訊問時復供稱：伊去三民里巡守隊查訪時
    被告還沒到分局提出告訴，伊問里長案發當時是誰跟被告起
    衝突，里長說是乙○○及陳燕輝，伊有帶被告的兒子去指認
    陳燕輝，後來伊即通知被告、被告的兒子、陳燕輝及乙○○
    到警局作筆錄，在之前被告並不知道打他的人姓名為何，是
    被告到警局指認時伊才告訴他那個人叫乙○○，筆錄才會記
    載是乙○○踢傷他等語（見同上九十三年度簡字第一六二八
    號卷九十三年六月八日訊問筆錄），嗣於原審法院九十三年
    九月九日審理時亦證稱：實際上被告並無到警局指認乙○○
    ，是伊帶被告兒子去指認陳燕輝的，與指認乙○○無關，而
    因經伊查訪結果，乙○○執勤時段與檢舉內容相符，乙○○
    也有說當日有去現場，其所述內容與檢舉內容相符，伊通知
    被告前來作筆錄時，就將乙○○的年籍資料及查訪過程告訴
    被告，被告才說要告乙○○，但被告到警局作筆錄當天乙○
    ○並沒有去等語（見原審九十三年度訴字第一０三九號卷第
    九八頁至第一０一頁），是被告所辯伊於警詢時並未主動指
    訴是乙○○傷害伊的等語，尚非無據，而告訴人乙○○於原
    審法院審理時亦供稱：被告於檢察官偵查時有指認不是伊打
    他的等語（見同上九十三年度訴字第一０三九號卷第一０四
    頁），依上所述，本件實難以被告之警詢筆錄記載其遭乙○
    ○傷害之內容及證人黃富銘上揭於原審就本案行簡易程序時
    所為有瑕疵之證述據為不利被告之認定。
    綜上所述，本件被告確有於右揭時地遭人毆打成傷之事實，
    而被告之警訊筆錄雖載有指述遭乙○○傷害之情事，惟此既
    非被告明知非遭告訴人乙○○所毆打，而故向警指述係遭告
    訴人乙○○所傷害，依首揭說明，被告所為核與刑法誣告罪
    之構成要件不合，是被告所辯並無故意構陷誣告告訴人乙○
    ○之犯行，應堪採信，被告犯罪尚屬不能證明，原審因而以
    不能證明被告犯罪，而為被告無罪之諭知，經核並無不合，
    檢察官上訴意旨猶執證人黃富銘上揭於原審簡易程序審理中
    所為之證述，而認被告應負誣告罪責，尚難認有理由，應予
    駁回。
據上論斷，應依刑事訴訟法第三百六十八條、第三百七十一條，
判決如主文。
本案經檢察官鄭富銘到庭執行職務。
中　　華　　民　　國　　94　　年　　1 　　月　　14　　日
　　　　　　　　　刑事第十八庭審判長法　官  吳  敦
　　　　　　　　　　　　　　　　　  法　官  沈宜生
　　　　　　　 　 　　　　　　　　　法　官  張傳栗
以上正本證明與原本無異。
如不服本判決，應於收受送達後十日內向本院提出上訴書狀，其
未敘述上訴之理由者並得於提起上訴後十日內向本院補提理由書
（均須按他造當事人之人數附繕本）。
                                    書記官  秦慧榮
中　　華　　民　　國　　94　　年　　1 　　月　　18　　日
